【裁判字號】    97,消債更,415
【裁判日期】    980330
【裁判案由】    更生事件
【裁判全文】
臺灣基隆地方法院民事裁定           97年度消債更字第415號
聲  請  人
即  債務人  甲○○
上列當事人聲請消費者債務清理事件，本院裁定如下：
    主  文
債務人甲○○自中華民國九十八年三月三十日十二時起開始更生
程序。
命司法事務官進行本件更生程序。
    理  由
一、按法院開始更生程序之裁定，應載明其年、月、日、時，並
    即時發生效力，消費者債務清理條例第45條第1 項定有明文
    。次按法院裁定開始更生或清算程序後，得命司法事務官進
    行更生或清算程序，必要時得選任律師、會計師或其他適當
    之自然人或法人一人為監督人或管理人，同條例第16條第1
    項亦有明文。
二、本件債務人主張有不能清償債務之情事，在消費者債務清理
    條例施行前曾依中華民國銀行公會會員辦理消費金融案件無
    擔保債務協商機制（下稱銀行公會債務協商機制）與金融機
    構債權人成立協商，約定每個月應償還金額為新臺幣（下同
    ）23,804元。然聲請人年事已高，找尋工作不易，故由三名
    子女每人每月提供10,000元合計30,000元之生活費用予聲請
    人；惟自97年起，聲請人之子女皆因債務問題面臨法院強制
    扣薪或銀行催收，致使給予聲請人之扶養費銳減，雖經聲請
    人以平時積蓄勉強繳納協商款項至97年8月間，惟嗣後實因
    已籌措不到協商月付金而致毀諾等語。
三、經查，本件聲請人並非從事營業活動之人，現每月收入僅約
    10,000元，名下雖有房屋，惟其公告現值合計僅約213,300
    元；而其所積欠無擔保之債務總金額為1,291,620元，未逾
    1,200萬元，有聲請人所提財產及收入狀況說明書、全國財
    產稅總歸戶財產查詢清單及債權人清冊暨債權總金額表在卷
    可稽，堪認本件聲請人確有不能清償債務之情事。又本件聲
    請人固曾依銀行公會債務協商機制與金融機構債權人成立協
    商，惟聲請人現年已62歲，雖未屆法定強制退休年齡，然依
    其年齡如欲尋得工作，確屬困難；而聲請人雖有三名子女按
    月給付扶養費合計30,000元，惟扣除依協商條件每月應清償
    之金額23,804元，僅餘6,196元，已不足以維持聲請人最低
    生活所需，遑論聲請人現亦有一名子女薪資遭行政執行處強
    制扣薪三分之一，更使聲請人每月自子女處所能獲得之扶養
    費數額減少，維持基本生活更為不易。然聲請人為維持信用
    ，自協商成立後仍持續依約履行至97年5月等情，亦有聲請
    人提出之戶籍謄本、財產及收入狀況說明書、協議書暨還款
    計劃、聯合徵信中心當事人綜合信用報告等為證，可徵本件
    並非聲請人主觀上惡意不履行協商條件，實係客觀上確有不
    可歸責之事由存在。
四、綜上所述，本件聲請人僅係一般消費者，並未從事營業，且
    其有不能清償之情事，而所負無擔保及無優先權債務亦未逾
    1，200萬元，前雖與各債權銀行達成協議，但有不可歸責事
    由致履行協議顯有重大困難，復未經法院裁定開始清算程序
    或宣告破產，亦查無聲請人有消費者債務清理條例第6 條第
    3項、第8條或第46條各款所定駁回更生聲請之事由存在，則
    本件聲請人聲請更生，要屬有據，應予准許，並命司法事務
    官進行本件更生程序。
五、依消費者債務清理條例第45條第1項、第16條第1項規定，裁
    定如主文。
中    華    民    國    98    年    3    月    30     日
                  民事庭法  官  林玉珮
以上正本係照原本作成。
本件不得抗告。
本裁定已於98年3月30日12時公告。
中    華    民    國    98    年    3    月    30     日
                        書記官  洪福基


司法院資訊處製作；財團法人民間司法改革基金會備份。
